【裁判字號】    98,台上,6945
【裁判日期】    981119
【裁判案由】    殺人等罪
【裁判全文】
最高法院刑事判決            九十八年度台上字第六九四五號
上  訴  人  甲○○
選任辯護人  徐萍萍律師
上  訴  人  乙○○
上列上訴人等因殺人等罪案件，不服台灣高等法院高雄分院中華
民國九十八年八月十八日第二審更審判決（九十八年度上更(一)字
第三０號，起訴案號：台灣屏東地方法院檢察署九十六年度偵字
第一八四一號），提起上訴，本院判決如下：
    主  文
上訴駁回。
    理  由
一、甲○○部分：
按刑事訴訟法第三百七十七條規定，上訴於第三審法院，非以判
決違背法令為理由，不得為之。是提起第三審上訴，應以原判決
違背法令為理由，係屬法定要件。如果上訴理由書狀並未依據卷
內訴訟資料，具體指摘原判決不適用何種法則或如何適用不當，
或所指摘原判決違法情事，顯與法律規定得為第三審上訴理由之
違法情形，不相適合時，均應認其上訴為不合法律上之程式，予
以駁回。本件原判決綜核全部卷證資料，認上訴人甲○○有其事
實欄所載之共同殺人及共同未經許可，持有手槍罪刑，已詳敘所
憑之證據與認定之理由；對於甲○○辯稱我只有拿一把槍，我幫
乙○○扛持有槍枝部分，以及否認殺人犯行云云，為不足採，已
依調查所得證據詳予指駁、說明。因認甲○○犯行明確，而維持
第一審依想像競合犯規定從一重論處甲○○共同未經許可，持有
手槍罪刑，及共同殺人罪刑部分之判決，駁回甲○○在第二審各
該部分之上訴。從形式上觀察，並無足以影響判決結果之違法情
形存在。上訴意旨略稱：(一)、原判決認定甲○○於被毆返回住處
後，分別在所持具殺傷力之捷克CZ廠75型口徑9mm 制式半自動手
槍及仿GLOCK 廠19型半自動手槍之改造手槍中裝填四顆及一顆子
彈，理由內並未說明其所憑之依據；前經本院發回指明，仍以「
罪證有疑，利益歸被告」原則，逕認甲○○係分別在前開制式手
槍及改造手槍中裝填四顆及二顆子彈，關於所謂「利益」，亦未
說明，理由自嫌不備。(二)、原判決事實欄二先記載甲○○「……
返回住處拿取上開制式手槍並裝填具殺傷力之子彈四顆及不具殺
傷力之子彈一顆」，復於同事實欄二認定及理由欄貳、二、(七)說
明甲○○持有之制式手槍裝填四顆子彈，關於子彈數目事實先後
認定不一且與理由亦不一致。(三)、原判決依憑證人即屏東縣警察
局射擊教官盧啟賢之證詞，認定未發彈必須有拉滑套之拋彈動作
纔可能退出，則現場查扣之未發彈顯未經擊發，原判決仍認定甲
○○持槍朝康家偉射擊四顆子彈（含未發子彈），事實記載及理
由敘述前後不符。(四)、依甲○○及乙○○於第一審訊問時之供述
，甲○○於案發當日僅攜帶一把手槍，原判決率以甲○○上開所
述係翻異前供且與其之前供述不符，並為乙○○所否認云云，遽
為不利甲○○之判斷，惟就上開有利及不利甲○○部分，俱未說
明其取捨之心證理由，自與經驗法則不符且理由欠備。(五)、甲○
○係因遭死者康家偉糾眾毆打，故持槍前往五龍殿欲亮槍對其教
訓找回面子，由現場勘驗圖、勘驗筆錄及法務部法醫研究所解剖
報告書，康家偉所受傷害部位為手、腳、臀等非屬身體之要害，
難認有殺害康家偉之犯意；況甲○○較康家偉矮小，亦難以對康
家偉造成自右上往下穿透右上臂並穿入右側胸骨下之槍傷？原判
決以甲○○遭康家偉糾眾毆打後餘怒未消，因而返家持前開制式
手槍、子彈等至五龍殿找康家偉尋仇報復，康家偉確受槍傷而死
亡等情，率爾認定甲○○涉犯殺人罪，惟對上訴人上開有利甲○
○之事證俱未論究，有判決不備理由之違法云云。按證據之取捨
與證據之證明力如何，均屬事實審法院得自由裁量、判斷之職權
；苟其此項裁量、判斷，並不悖乎通常一般之人日常生活經驗之
定則或論理法則，又於判決內論其何以作此判斷之心證理由者
，即不得任意指摘其為違法，而據為提起第三審上訴之合法理由
。查證人之證言，縱令先後未盡相符或互有矛盾，但事實審法院
本於審理所得之心證，就其證言一部分認為確實可信予以採取，
亦非法所不許。本件甲○○於民國九十三年二月間某日收受綽號
「有俊」不詳姓名男子交付之扣案捷克CZ廠75型口徑9MM 半自動
之制式手槍及可發射子彈具有殺傷力仿GLOCK 廠19型半自動手槍
製造換裝土造金屬槍管而成之改造手槍及子彈作為債務擔保而持
有，分別裝填子彈四顆（其中一顆不具殺傷力，即後述之未發彈
）及一顆後，攜往海豐地區尋仇，並由乙○○及甲○○先後對被
害人康家偉射擊一顆及四顆子彈（包含一顆未發彈），因認甲○
○犯有共同未經許可持有手槍及共同殺人罪行，業經原判決事實
加以認定，並於理由欄說明摒棄不採甲○○所辯其僅持有一把槍
之心證理由（見原判決第九頁倒數第八行至倒數第二行、第十八
頁第十三行以下至第十九頁第一行），經核並無上訴意旨所指違
法情形。至原判決事實欄二及理由欄就甲○○返回住處拿取上開
制式手槍並裝填具殺傷力之子彈之顆數，先後不同，為原判決用
語精確不足且屬枝節之問題，不足以動搖原判決之判斷，自非理
由矛盾。又刑法上殺人與傷害致人於死之區別，本視加害人有無
殺人之犯意為斷，被害人所受傷害之程度及部位，固不能據為認
定有無殺人犯意之唯一標準，但被害人所受傷害之程度、部位，
及加害人之下手情形如何，於審究犯意方面，仍不失為重要參考
資料。再刑事訴訟法第三百十條第二款規定，有罪之判決書，對
於被告有利之證據不採納者，固應說明其理由；惟其所謂對於被
告有利之證據，係指該證據客觀上對論罪科刑有所影響，且對被
告有利，具有證據評價之必要性者而言；倘該證據客觀上對論罪
科刑並無影響，既無為證據評價之必要，縱未在判決理由內加以
說明，亦僅係行文簡略而已。本件甲○○如何具殺人故意，原判
決已於理由詳述其調查審認之結果（見原判決第九頁倒數第八行
至倒數第二行、第十六頁第二行以下至第十八頁第十二行），核
屬事實審法院採證認事職權之適法行使。原判決既採取不利甲○
○之事證，資為論罪基礎，自係摒棄不採其有利部分，原判決縱
未說明其取捨之心證理由，理由稍嫌疏漏，但與判決本旨尚無所
影響，仍不得指為違法。此外，上訴意旨就屬原審採證、認事職
權之適法行使及原判決已說明事項，徒憑己見，任意指摘為違法
，且仍為單純事實之爭執，均非適法之第三審上訴理由。本件甲
○○之上訴違背法律上之程式，予以駁回。
二、乙○○部分：
查第三審上訴書狀，應敘述上訴之理由，其未敘述者，得於提起
上訴後十日內補提理由書於原審法院，已逾上述期間，而於第三
審法院未判決前仍未提出上訴理由書狀者，第三審法院應以判決
駁回之，刑事訴訟法第三百八十二條第一項、第三百九十五條後
段規定甚明。本件上訴人乙○○因殺人案件，不服原審判決，於
民國九十八年九月一日提起上訴，並未敘述理由，迄今逾期已久
，於本院未判決前仍未提出，依上開規定其上訴自非合法，應予
駁回。
據上論結，應依刑事訴訟法第三百九十五條，判決如主文。
中    華    民    國  九十八  年   十一   月   十九   日
                      最高法院刑事第十一庭
                          審判長法官  石  木  欽
                                法官  洪  佳  濱
                                法官  韓  金  秀
                                法官  段  景  榕
                                法官  周  煙  平
      本件正本證明與原本無異
                                      書  記  官
中    華    民    國  九十八  年   十一   月  二十四  日
                                                      Ｅ


司法院資訊處製作；財團法人民間司法改革基金會備份。
